臺灣高等法院臺南分院刑事判決　　　　　　　　九十三年度上易字第二四一號　Ａ
　　　上　訴　人
　　　即　被　告　乙　○　○
右上訴人因背信案件，不服臺灣臺南地方法院九十二年度訴字第八七九號中華民國九
十三年三月五日第一審判決（起訴案號：臺灣臺南地方法院檢察署九十二年度偵緝字
第五七二號、九十二年度偵字第七二０七號及當庭追加背信部分），提起上訴，本院
判決如左：
      主      文
上訴駁回。
丙○○緩刑肆年。
      事      實
一、乙○○曾於民國八十八年間，因賭博案件，經臺灣臺南地方法院判處有期徒刑五
    月確定，於八十八年十月十五日易科罰金執行完畢。緣乙○○之前女朋友甲○○
    於九十年七月間，欲以買賣之方式，提供其所使用登記其母方麗花名義之車號Ｓ
    Ｕ─五一四０號自用小客車（下稱：系爭車輛）為擔保向銀行辦理貸款，遂將其
    身分證、印章及方麗花之身分證、印章暨行車執照等相關證件交予乙○○委託其
    代為辦理，乙○○進而託其友人丙○○共同辦理貸款，其等遂將前開資料交予中
    古車商許能富，計劃以先將系爭車輛過戶與許能富之妻謝秀惠名下，再以甲○○
    之名義購回該車之方式，向銀行申請貸款，嗣因甲○○信用不佳，銀行徵信結果
    ，不同意此貸款案，許能富乃將此情告知乙○○、丙○○二人，並催促其等將系
    爭車輛過戶回去，詎乙○○、丙○○為受甲○○委任為甲○○處理上開貸款事務
    之人，竟因急需現金週轉乃共同基於意圖為自己不法利益之犯意聯絡，違背其任
    務，於九十年九月四日將系爭車輛自謝秀惠之名義過戶與其等不知情之友人高郁
    明名下後，以高郁明名義及「免押車」之方式持以向臺南市東光當鋪典當新臺幣
    （下同）十七萬元，乙○○取得七萬元，丙○○則分得十萬元；嗣乙○○、丙○○二人雖將前揭借款清償，惟迄今仍未將系爭車輛過戶回甲○○或其指定之人名
    下，致生損害於甲○○之利益。
二、案經甲○○訴由臺南市警察局第六分局報告臺灣臺南地方法院檢察署檢察官偵查
    起訴及臺灣臺南地方法院檢察署檢察官自動檢舉簽分偵辦。
      理      由
一、程序部分：公訴人起訴之犯罪事實僅載明「嗣此次申請貸款案，仍因甲○○之徵
    信未通過，銀行不予放款，許能富乃要求丙○○將汽車過戶回去，惟乙○○、丙○○又於九十年九月四日將該車依相同之假買賣方式過戶予不知情之高郁明，更
    以高郁明名義將該車向臺南市東光當舖典當十七萬元，得款由乙○○、丙○○朋
    分花用」等語，而指涉被告等係犯刑法第二百十六條、第二百十條之行使偽造私
    文書及第二百十四條之使公務員登載不實事項於公文書罪嫌（此部分業經原審判
    決無罪，公訴人未上訴而確定），未及於右揭背信事實，然該部分事實業經蒞庭
    檢察官於原審審判期日，當庭以言詞追加起訴（見原審卷第七六頁，九十二年十
    一月二十五日審判筆錄），且與上開已起訴之犯罪事實為相牽連之犯罪，法院自
    得併予審理，合先敘明。
二、實體部分：
  (一)右揭事實，業據被告乙○○、丙○○於警訊及偵查中坦承不諱，並於原審及本院
    審理時為認罪之答辯（原審卷第七五頁、第七六頁；本院卷第廿九頁、第四五頁
    ），互核所供情節均相符，亦與告訴人甲○○於警詢、偵查及歷審調查中指述之
    情節相合，並經證人許能富、謝秀惠、高郁明分別於警詢、偵查及原審調查時
    證述明確（卷第十頁、第十一頁；偵緝字第五七二號偵查卷第廿三頁、第廿六頁
    背面；原審卷第廿六頁至第卅五頁、第七七頁至第八０頁），且有「車籍作業系
    統─查詢認可資料」二份、交通部公路總局嘉義區監理所臺南監理站九十二年三
    月十九日嘉監南字第０九二０００五五五０號函附之車籍資料及車籍異動查詢單
    八紙附卷可稽（偵字第二七０五號偵查卷第十三頁至第廿一頁），其等之自白與
    事實相符，應可採信。
  (二)綜上所述，本件事證明確，被告二人之犯行均堪以認定。
三、被告乙○○受甲○○之委託辦理汽車貸款，係為甲○○處理上開事務之人，本應
    善盡善良管理人之責任，忠實執行受任事務，竟與丙○○共同圖自己不法之利益
    ，而為違背其任務之行為，致生損害於甲○○之利益，其二人所為均係犯刑法第
    三百四十二條第一項之背信罪（此部分經蒞庭檢察官於原審當庭追加起訴）。被
    告二人就上揭犯行，有共同犯意聯絡，且係合同之犯意，非屬對向犯意，及行為
    分擔，皆為共同正犯。其二人利用不知情之高郁明遂行犯罪，是為間接正犯。又
    被告乙○○前曾因賭博案件，經臺灣臺南地方法院以八十八年度易字第一七五四
    號判處有期徒刑五月確定，甫於八十八年十月十五日易科罰金，執行完畢，有卷
    附臺灣高等法院被告全國前案紀錄表足憑，其受有期徒刑之執行完畢，五年以內
    再犯有期徒刑以上之罪，為累犯，應依法加重其刑。
四、原審以被告乙○○、丙○○等二人之罪證明確，因以論罪科刑，依刑法第二十八
    條、第三百四十二條第一項、第四十七條、第四十一條第一項前段、第四十二條
    第二項，罰金罰鍰提高標準條例第一條前段、第二條之規定，併審酌被告乙○○
    與甲○○原為男女朋友關係，受其委任處理事務，竟與被告丙○○為圖一己之私
    利，利用為告訴人辦理貸款之機會為本件犯行，因背信所得之金額非微，迄今尚
    未將車輛過戶與告訴人，惟犯罪後被告丙○○已將向當鋪借款之金額全數清償，
    及被告二人參與本件犯罪之程度等一切情狀，分別量處乙○○有期徒刑六月、併
    科罰金壹萬元；丙○○有期徒刑四月，並就有期徒刑部分如易科罰金、罰金部分
    如易服勞役諭知均以三百元折算一日之標準，以示懲儆。經核其認事用法均無違
    誤，量刑亦稱妥適。被告二人上訴意旨以原審量刑過重，分別指摘原判決不當，
    為無理由，應予駁回。末查，被告丙○○未曾受有期徒刑以上刑之宣告，有臺灣
    高等法院被告全國前案紀錄表及臺灣臺南地方法院檢察署刑案資料查註紀錄表在
    卷可憑，因一時貪念，致罹刑章，且事後已還清本件貸款，經此起訴審判之教訓
    ，當知警惕，信無再犯之虞，本院認其所宣告之刑，以暫不執行為適當，爰依刑
    法第七十四條第一款規定，宣告被告丙○○緩刑四年，以啟自新。
據上論結，應依刑事訴訟法第三百六十八條、第七十四條第一款，判決如主文。
本案經檢察官吳忠賢到庭執行職務。
中    華    民    國      九十三      年      七      月      二十七    日
                                  臺灣高等法院臺南分院刑事第五庭
                                      審判長法官  楊    明    章
                                            法官  顏    基    典
                                            法官  沈    揚    仁
右正本證明與原本無異。
不得上訴。
                                      法院書記官  李    梅    菊
中    華    民    國      九十三      年      七      月     二十八     日
附錄法條：
刑法第三百四十二條第一項：
為他人處理事務，意圖為自己或第三人不法之利益，或損害本人之利益，而為違背其
任務之行為，致生損害於本人之財產或其他利益者，處五年以下有期徒刑、拘役、科
或併科一千元以下罰金。
